【裁判字號】    99,易,413
【裁判日期】    990326
【裁判案由】    竊盜
【裁判全文】
臺灣板橋地方法院刑事判決               99年度易字第413號
公  訴  人  臺灣板橋地方法院檢察署檢察官
被      告  甲○○
上列被告因竊盜案件，經檢察官提起公訴（98年度偵字第33368
號、第33369號、第33374號），本院依簡式審判程序判決如下：
    主  文
甲○○竊盜，累犯，處有期徒刑月，如易科罰金，以新臺幣壹
仟元折算壹日；又竊盜，累犯，處有期徒刑伍月，如易科罰金，
以新臺幣壹仟元折算壹日；又竊盜，累犯，處有期徒刑陸月，如
易科罰金，以新臺幣壹仟元折算壹日。應執行有期徒刑壹年，如
易科罰金，以新臺幣壹仟元折算壹日。
    事  實
一、甲○○前曾因(一)犯違反職役職責及竊盜案件，經國防部南部
    地方軍事法院以94年度和審字第110 號分別判處有期徒刑1
    年、7 月，應執行有期徒刑1 年4 月確定；(二)犯施用第一級
    毒品案件，經臺灣臺南地方法院以94年度訴字第1055號判處
    有期徒刑10月確定，上開(一)、(二)之罪嗣經臺灣臺南地方法院
    以94年度聲字第1885號裁定定應執行刑為有期徒刑2 年1 月
    確定，於95年9 月19日假釋出監付保護管束；在假釋期間，
    復因(三)犯施用第一級毒品案件，經本院以96年度訴字第14號
    判處有期徒刑11月確定；(四)犯施用第一級毒品案件，經臺灣
    臺北地方法院以96年度訴字第184 號判處有期徒刑7 月確定
    ；嗣經撤銷前案假釋，應執行所餘殘刑有期徒刑5 月又24日
    ；其後再因上開(一)至(四)所示之罪均合於中華民國96年罪犯減
    刑條例之規定，經臺灣臺北地方法院以96年度聲減字第1051
    號裁定均予減刑，並就(一)、(二)所示之罪更定應執行刑為有期
    徒刑1 年又15日，(三)、(四)所示之罪定應執行刑為有期徒刑8
    月。而上開(一)、(二)所示之罪於減刑後已毋庸執行殘刑（執行
    期滿日為96年7 月16日），於97年1 月15日經臺灣臺北地方
    法院檢察署檢察官以96年執減更分字第1430號換發執行指揮
    書結案（此部分犯罪在本案構成累犯）。再因(五)犯施用第一
    級毒品案件，經本院以96年度訴字第2020號判處有期徒刑7
    月確定；(六)犯施用第一級毒品案件，經本院以97年度訴字11
    00號判處有期徒刑1 年2 月，減為有期徒刑7 月，嗣經臺灣
    高等法院以97年度上訴字第2781號駁回上訴確定；(七)犯詐欺
    案件，經本院以96年度簡字6318號判處有期徒刑3 月，減為
    有期徒刑1 月15日確定，上開(三)至(七)所示之罪嗣經本院以97
    年度聲字第4071號裁定更定應執行刑為有期徒刑1 年7 月確
    定；其後又因(八)犯偽造文書及竊盜案件，經本院以96年度訴
    字第2946號分別判處有期徒刑3 月、3 月，應執行有期徒刑
    4 月確定；(九)犯施用第一級毒品案件，經本院以97年度訴字
    第328 號判處有期徒刑7 月確定，上開(八)、(九)所示之罪經本
    院以97年度聲字第4072號裁定更定應執行刑為有期徒刑10月
    確定，並與上開(三)至(七)之罪所定應執行刑接續執行，於98年
    5 月27日假釋出監付保護管束，在假釋期間復因再犯竊盜罪
    ，經本院以98年度簡字第6839號判處拘役40日確定，並經撤
    銷前案假釋，應執行殘刑有期徒刑3 月又26日，於98年12月
    13日入監執行，現在監執行中。詎猶不知悔改，復基於意圖
    為自己不法所有之竊盜犯意，分別為下列犯行：
  (一)於98年8 月上旬某日，前往臺北縣新莊市○○路321 號神腦
    國際公司門市，佯稱要申辦行動電話門號，利用店員丙○○
    以電腦查詢其申辦資格之際，徒手竊取丙○○所有置於桌上
    之NOKIA 廠牌、型號N73 號之行動電話1 支（門號00000000
    00號，價值約新臺幣【下同】5,000 元），得手後即向丙○○佯稱尚有急事云云，迅即離去。嗣丙○○雖查覺該行動電
    話遭竊，惟並未報警處理。其後甲○○因屬毒品列管人口，
    於98年11月9 日經警攔查帶回警局驗尿時，在有偵查犯罪職
    權之機關知悉其犯有上開竊盜罪前，向臺北縣政府警察局中
    和第一分局員警自首犯有上開竊盜罪並接受裁判。
  (二)於98年9 月9 日上午11時許，前往臺北縣新莊市○○路38號
    遠傳電信公司門市，佯稱要申辦網卡及筆記型電腦，利用店
    員乙○○以電腦查詢其申辦資格之際，徒手竊取遠傳電信公
    司放置在櫃檯之八八水災捐款箱與其內現金約5,000 元，得
    手後向乙○○佯稱要回家拿身分證云云，迅即離去。嗣經店
    員乙○○發覺後，即依甲○○所留存資料並提供店內監視器
    拍得畫面報警處理後，經警循線查獲。
  (三)於98年11月2 日上午11時30分許，前往臺北縣中和市○○路
    88號一成牙醫診所就醫，在診間等候就醫時見其座位旁之置
    物櫃上放置有另名病患丁○○所有之手提包1 只（內有小錢
    包1 個、現金400 元、HTC 廠牌及SANYO 廠牌之行動電話各
    1 支【價值各約20,000元、16,000元】、駕照、信用卡、提
    款卡、國民身份證各1 張），利用醫師及護士在為丁○○治
    療牙齒之際，以外套遮掩之方式竊取該手提包1 只，得手後
    向護士賴信如佯稱未帶健保卡及現金云云，迅即離去。嗣丁○○治療結束後，查覺其上開手提包遭竊，隨即報警處理，
    經警循線查獲。
二、案經臺北縣政府警察局中和第一分局報告臺灣板橋地方法院
    檢察署檢察官偵查起訴。
    理  由
一、本院於準備程序進行中，被告甲○○就被訴事實為有罪之陳
    述，經告知被告簡式審判程序之旨，並聽取公訴人及被告之
    意見後，裁定進行簡式審判程序。
二、前揭事實，業據被告在警詢時、偵查中及本院審理時坦承不
    諱，核與被害人丙○○、乙○○、丁○○在警詢時證述情節
    相符，並經證人賴信如在警詢時證述屬實。此外，復有卷附
    之現場照片3 幀、監視錄影翻拍照片6 幀可資佐證，堪認被
    告之自白核與事實相符。從而，本件事證明確，被告前開3
    件竊盜犯行均堪以認定，應予依法論科。
三、核被告所為如事實欄一、(一)至(三)所述之犯行，均係犯刑法第
    320 條第1 項之竊盜罪。再被告所犯上揭3 罪，行為互殊，
    犯意各別，應予分論併罰。又被告為如事實欄一、(一)所述之
    竊盜犯行後，在有偵查犯罪職權之機關知悉其犯有上開竊盜
    罪前，向臺北縣政府警察局中和第一分局員警自首犯有上開
    竊盜罪並接受裁判，有本院電話查詢紀錄1 紙在卷可參，爰
    依刑法第62條前段減輕其刑。末查，被告前曾因犯違反職役
    職責及竊盜案件，經國防部南部地方軍事法院以94年度和審
    字第110 號分別判處有期徒刑1 年、7 月，應執行有期徒刑
    1 年4 月確定；又因犯施用第一級毒品案件，經臺灣臺南地
    方法院以94年度訴字第1055號判處有期徒刑10月確定，上開
    3 罪嗣經臺灣臺南地方法院以94年度聲字第1885號裁定定應
    執行刑為有期徒刑2 年1 月確定，於95年9 月19日假釋出監
    付保護管束；在假釋期間因再犯罪，經撤銷假釋，應執行所
    餘殘刑有期徒刑5 月又24日；其後再因上開3 罪均合於中華
    民國96年罪犯減刑條例之規定，經臺灣臺北地方法院以96年
    度聲減字第1051號裁定均予減刑，並就該3 罪更定應執行刑
    為有期徒刑1 年又15日，故所餘殘刑在減刑後已毋庸執行（
    執行期滿日為96年7 月16日），於97年1 月15日經臺灣臺北
    地方法院檢察署檢察官以96年執減更分字第1430號換發執行
    指揮書結案，有臺灣高等法院被告前案紀錄表、臺灣臺北地
    方法院檢察署96年執減更分字第1430號執行指揮書電子檔紀
    錄各1 份在卷可憑，其於受有期徒刑之執行完畢後，5 年以
    內故意再犯本件有期徒刑以上之3 罪，均為累犯，均應依刑
    法第47條第1 項之規定加重其刑，並就被告所犯如事實欄一
    、(一)之竊盜罪先加後減之。至公訴人起訴意旨雖認被告係於
    98 年9月22日假釋縮刑期滿執行完畢，僅所為如事實欄一、
    (三)之竊盜犯行在本案構成累犯，惟參諸事實欄一所載前科紀
    錄及相關裁判可知，公訴人所認容有誤會，附此敘明。爰審
    酌被告前已有多次竊盜前科，詎不知悔改，復犯本案竊盜犯
    行，暨斟酌其犯罪之動機、目的、手段、所竊得財物之價值
    及犯後坦承犯行等一切情狀，分別量處如主文所示之刑，並
    定其應執行刑。末按依釋字第662 號解釋：「中華民國94年
    2 月2 日修正公布之現行刑法第41條第2 項，關於數罪併罰
    ，數宣告刑均得易科罰金，而定應執行刑之刑逾6 個月者，
    排除適用同條第1 項得易科罰金之規定部分，與憲法第23條
    規定有違，並與本院釋字第366 號解釋意旨不符，應自本解
    釋公布之日起失其效力。」，而刑法第41條第8 項於98年12
    月30日經總統公布：「第1 項至第4 項及第7 項之規定，於
    數罪併罰之數罪，均得易科罰金或易服社會勞動者，其應執
    行之刑逾6 月者，亦得適用之」，再依同日修正之刑法施行
    法第10條第2 項規定「刑法修正條文及本法修正條文，除另
    定施行日期者外，自公布日施行」，故修正之刑法第41條第
    8 項業已於98年12月30日生效，是以對於數罪併罰，數宣告
    刑均得易科罰金，而定應執行之刑超過6 個月之案件，依98
    年12月30日修正公布之刑法第41條第8 項，均得易科罰金，
    而本案被告行為時之修正前刑法第41條2 項既業已失效，故
    自毋庸為新舊法之比較，故本件被告所定執行刑雖逾6 個月
    ，依上開說明，亦應諭知易科罰金之折算標準。從而，併就
    被告之宣告刑及應執行部分，均諭知易科罰金之折算標準。
四、至公訴人雖認被告年輕力壯，不思以正當方式工作謀生，再
    依前科紀錄所示之犯罪次數觀之，請予宣告強制工作等語。
    惟按18歲以上之竊盜犯、贓物犯，有犯罪之習慣者，得於刑
    之執行前，令入勞動場所強制工作；又有犯罪之習慣或因遊
    蕩或懶惰成習而犯罪者，於刑之執行前，令入勞動場所，強
    制工作；竊盜犯贓物犯保安處分條例第3 條第1 項、刑法第
    90條第1 項固分別定有明文。然查保安處分之本質，乃係針
    對受處分人將來之危險性所為之處置，以達教化、治療之目
    的，為刑罰之補充制度。我國現行刑法採刑罰與保安處分雙
    軌制，目的係在維持行為責任之刑罰原則下，為協助行為人
    再社會化之功能，以及改善行為人潛在之危險性格，期能達
    成根治犯罪原因、預防犯罪之特別目的。觀諸強制工作之保
    安處分意旨，應在對嚴重職業性犯罪及欠缺正確工作觀念或
    無正常工作，而顯有犯罪之習慣，且因遊蕩、懶惰成習而犯
    罪者，強制其從事勞動，以學習一技之長及正確之謀生觀念
    ，使其日後重返社會，能適應社會生活。又查竊盜犯贓物犯
    保安處分條例第3 條第1 項及刑法第90條第1 項所規定之「
    強制工作」，均係以強制之方式，使人從事勞動工作。是其
    雖名之為保安處分，然就剝奪人身自由之意義而言，實幾與
    刑罰無異，是就行為人「犯罪習慣」之認定，自當尤須審慎
    ，而非可徒憑主觀臆測為斷。再按竊盜犯贓物犯保安處分條
    例第3 條第1 項、刑法第90條第1 項之規定，即係本於保安
    處分應受比例原則之規範，使強制工作保安處分之宣告，須
    與行為人所為行為之嚴重性、行為人所表現之危險性及對於
    行為人未來行為之期待性等相當之意旨而制定，而由法院視
    行為人之危險性格，決定應否令入勞動處所強制工作，以達
    預防之目的（最高法院91年度臺上字第4625號判決參照）。
    被告在本院審理時供稱其原有從事泥水工等語，可見被告非
    無一技之長。是單憑被告之前案紀錄，尚難謂被告顯有犯罪
    習慣。況「強制工作」乃保安處分之一種，「保安處分」實
    係刑罰以外之「補充性」制度，其目的係在預防有「社會危
    險性」之犯罪，則就保安處分之目的而論，「強制工作」之
    宣告理當一併注意「社會危險性」之具備，徵諸被告本案所
    竊取之財物價值，於行竊當時均未攜帶兇器，其犯罪情節尚
    非重大，是被告本案所為，雖非可取，然尚未達「社會危險
    性」之程度至明。若對被告逕為強制工作宣告，不僅無助於
    「社會危險性」之防堵，更恐與保安處分之立法本旨相悖，
    而終將失其宣告之意義。再參以被告犯罪後於警詢、偵查及
    本院審理時均已坦承犯行，犯後態度良好，尚知所悔悟，兼
    衡本次竊盜犯行之嚴重性、所得財物之價值、所表現之危險
    性及對其未來之期待性等情以觀，認被告經有期徒刑1 年之
    執行後，應足以收遏止並矯治其犯罪行為之效果。況改正被
    告竊盜犯行之有效方法，在於提供適當之更生保護、就業機
    會及社會扶助等，並非僅有執行強制工作之保安處分一途，
    而強制工作之保安處分係就被告人身自由之長期且嚴格之限
    制，自應從嚴認定之。是揆諸上揭規定與說明，本院認就被
    告本件竊盜犯行予以處罰，即為已足，檢察官請求宣告強制
    工作一節，依比例原則，核屬尚無必要，併此敘明。
據上論斷，應依刑事訴訟法第273 條之1 第1 項、第299 條第1
項前段，刑法第320 條第1 項、第47條第1 項、第62條前段、第
41條第1 項前段、第8 項、第51條第5 款，刑法施行法第1 條之
1 第1 項、第2 項前段，判決如主文。
本案經檢察官林慈雁到庭執行職務。
中    華    民    國    99    年    3     月    26    日
                  刑事第十三庭  法  官  王士珮
以上正本證明與原本無異。
如不服本判決應於收受判決後10日內向本院提出上訴書狀，並
應敘述具體理由。其未敘述上訴理由者，應於上訴期間屆滿後
20日內向本院補提理由書（均須按他造當事人之人數附繕本）
「切勿逕送上級法院」。
                                書記官  金和國
中    華    民    國    99    年    3     月    26    日
附錄本案論罪科刑法條全文：
中華民國刑法第320條
意圖為自己或第三人不法之所有，而竊取他人之動產者，為竊盜
罪，處5  年以下有期徒刑、拘役或 5 百元以下罰金。
意圖為自己或第三人不法之利益，而竊佔他人之不動產者，依前
項之規定處斷。
前二項之未遂犯罰之。

司法院資訊處製作；財團法人民間司法改革基金會備份。
